臺灣臺北地方法院刑事判決　　　　　　100年度交易字第289號
公　訴　人　臺灣臺北地方法院檢察署檢察官
被　　　告　黃滄英
選任辯護人　王昧爽律師
上列被告因過失傷害案件，經檢察官提起公訴（100年度偵字第4
339號），本院判決如下：
    主  文
黃滄英因過失傷害人，處有期徒刑參月，如易科罰金，以新臺幣
壹仟元折算壹日。
    事  實
一、黃滄英於民國99年6月26日上午9時45分許，駕駛車牌號碼98
    93-DM號自用小客車，沿臺北市○○區○○路4段99巷北往南
    方向行駛，行經該巷與信義路4段巷口之交岔路口欲左轉時
    ，本應注意設於安全停車視距不足之交岔道路次要道路口之
    停車再開標誌「遵1」（即八角形紅底白色停字白色細邊之
    標誌），用以告示車輛駕駛人必須停車觀察，認為安全時，
    方得再開，並應注意車前狀況，隨時採取必要之安全措施，
    而依當時天候晴、日間自然光線、路面乾燥、無缺陷、無障
    礙物等情況，並無不能注意之情事，竟疏未注意及此，貿然
    駛出該交岔路口，適有賀國樑違規騎乘自行車沿信義路4段
    之人行道由東往西方向穿越上開交岔路口，亦疏於注意慢車
    不得行駛於上開人行道，貿然自人行道通過該交岔路口，黃
    滄英見狀閃避不及，其所駕駛之上開自用小客車前車頭碰撞
    賀國樑之自行車右側車身，致賀國樑人車倒地遭上開自用小
    客車左前輪輾壓，受有軀幹壓傷、骨盆骨折併後腹腔出血、
    左側鎖骨骨折、多處肋骨骨折併肺挫傷、腰椎骨折、腎挫傷
    併血腫、右側股骨近端骨折等傷害。黃滄英於肇事後，於有
    偵查犯罪職權之機關或公務員發覺其犯罪前，主動向到場之
    臺北市政府警察局大安分局交通分隊警員表明其係肇事車輛
    之駕駛人，並接受裁判。
二、案經賀國樑及其配偶陳瑞英訴由臺灣臺北地方法院檢察署檢
    察官偵查起訴。
    理  由
一、前揭事實，業據被告黃滄英於本院審理時坦承不諱，核與證
    人即告訴人賀國樑於警詢及偵查中證述情節大致相符，並有
    臺北市政府警察局交通警察大隊道路交通事故初步分析研判
    表1份、談話紀錄表3份、補充資料表、道路交通事故調查報
    告表（一）（二）、道路交通事故現場圖各1份、現場及車
    損照片15張、臺北市政府警察局刑事鑑識中心採證報告照片
    簿1份、臺北市立聯合醫院仁愛院區診斷證明書1紙附卷可稽
    （見他卷第62至65頁、第67頁至78頁、第51至61頁頁、第33
    頁）。
二、按停車再開標誌「遵1」，用以告示車輛駕駛人必須停車觀
    察，認為安全時，方得再開。設於安全停車視距不足之交岔
    道路次要道路口；駕駛人駕駛汽車，應遵守道路交通標誌、
    標線、號誌之指示，並服從交通指揮人員之指揮；汽車行駛
    時，駕駛人應注意車前狀況，並隨時採取必要之安全措施，
    道路交通標誌標線號誌設置規則第58條第1項、道路交通安
    全規則第90條、第94條第3項、分別定有明文。被告駕車自
    應注意上開規定，且由事發地點係臺北市○○區○○路4段9
    9巷與信義路4段巷口之交岔路口、當時為天候晴、日間自然
    光線、路面乾燥、無缺陷、無障礙物等情以觀，並無任何足
    令其不能注意之情事，竟疏未注意依規定在交岔路口停車觀
    察，認為安全時，方得再開，且未注意車前狀況，並隨時採
    取必要之安全措施，致碰撞告訴人所騎乘之自行車，則結果
    之發生，顯係被告可得避免或防止，其就本件交通事故之發
    生自有過失甚明；而被告上開過失行為致生告訴人傷害之結
    果，被告之過失行為與告訴人之傷害間，自有相當因果關係
    。次按自行車為道路交通安全規則第6條第1款所稱之慢車；
    慢車行駛，應遵守道路交通標誌、標線、號誌之指示；慢車
    應在劃設之慢車道上靠右順序行駛；慢車不得侵入人行道行
    駛，交通安全規則第124條第1項、第2項、第3項亦定有明文
    。告訴人騎乘自行車於人行道上，為其所自承，是告訴人已
    有違規之行為在先，其亦疏於注意慢車不得行駛於上開人行
    道，貿然自人行道通過該交岔路口，黃滄英見狀閃避不及而
    肇事，告訴人亦有過失甚明，惟此並不影響被告過失責任之
    成立。本件事故經送臺北市車輛行車事故鑑定委員會鑑定，
    再送覆議委員會鑑定覆議，結果亦認除被告有前開過失外，
    告訴人在人行道行駛亦有過失，其二人均為肇事原因，有臺
    北市車輛行車事故鑑定委員會鑑定意見書、臺北市車輛行車
    事故鑑定覆議委員會鑑定意見書附卷可參（見偵卷第27至29
    頁、本院卷）。至檢察官聲請勘驗現場，因事證已明，核無
    必要。綜上所述，本件事證明確，被告犯行洵堪認定，應予
    依法論科。
三、核被告所為，係犯刑法第284條第1項前段之過失傷害罪。又
    其於肇事後，於有偵查犯罪職權之機關或公務員發覺其犯罪
    前，主動向到場之臺北市政府警察局大安分局交通分隊警員
    表明其係肇事車輛之駕駛人，並接受裁判等情，有北市○○
    ○○○道路交通事故肇事人自首情形紀錄表1份在卷足憑（
    見他卷第66頁），核與自首規定相符，應依刑法第62條前段
    規定，減輕其刑。爰審酌被告素行、過失程度、告訴人因本
    件車禍受有傷害，所受傷勢，再參以被告尚未與告訴人達成
    和解及被告於本院審理時尚能坦承犯行之犯後態度等一切情
    狀，量處如主文所示之刑，並諭知易科罰金之折算標準。
據上論斷，應依刑事訴訟法第284條之1、第299條第1項前段，刑
法第284條第1項前段、第62條、第41條第1項前段，刑法施行法
第1條之1，判決如主文。
本案經檢察官吳曉婷到庭執行職務。
中    華    民    國   100    年    7     月    19    日
                    刑事第五庭  法  官  蕭清清
上正本證明與原本無異。
如不服本判決應於收受送達後10日內向本院提出上訴書狀，並應
敘述具體理由；其未敘述上訴理由者，應於上訴期間屆滿後20日
內向本院補提理由書（均須按他造當事人之人數附繕本）「切勿
逕送上級法院」。告訴人或被害人如對於本判決不服者，應具備
理由請求檢察官上訴，其上訴期間之計算係以檢察官收受判決正
本之日期為準。
                                書記官  張華瓊
中    華    民    國   100    年    7     月    19    日
附錄本案論罪科刑法條
刑法第284條
因過失傷害人者，處6月以下有期徒刑、拘役或5百元以下罰金，
致重傷者，處1年以下有期徒刑、拘役或5百元以下罰金。